【裁判字號】    90,易,3329
【裁判日期】    901121
【裁判案由】    竊盜
【裁判全文】
臺灣臺中地方法院刑事判決                          九十年度易字第三三二九號
    公  訴  人  臺灣臺中地方法院檢察署檢察官
    被      告  乙○○
右列被告因竊盜案件，經檢察官提起公訴（九十年度偵字第一三四四二號），本院判
決如左：
    主  文
乙○○無罪。
    理  由
一、公訴意旨略以：被告乙○○意圖為自己不法之所有，於民國九十年七月十日上午
    十時許，騎駛車號ＴＱＨ－六一０號輕型機車，至臺糖公司所有位於臺中市南屯
    區文山里山子腳農場十九地號三號井房倉庫，以鐵鎚破壞倉庫門鎖進入倉庫，竊
    取舊鐵管接頭五個等物，得手後以塑膠袋裝妥置放於機車踏板上，適為臺糖公司
    月眉糖廠山子腳農場主任甲○○巡視時發覺，乙○○慌忙逃逸，將犯罪用鐵鎚一
    支、機車一輛及贓物留置現場。因認被告涉犯刑法第三百二十一條第一項第二款
    之加重竊盜罪嫌云云。
二、按犯罪事實應依證據認定之，無證據不得推定其犯罪事實；又不能證明被告犯罪
    者，應諭知無罪之判決，刑事訴訟法第一百五十四條、第三百零一條第一項分別
    定有明文。次按事實之認定，應憑證據，所謂證據，須適於為被告犯罪事實之證
    明者，始得採為斷罪資料，如未能發現相當證據，或證據不足以證明，自不能以
    推測或擬制之方法以為裁判基礎；又認定不利於被告之事實，須依積極證據，苟
    積極證據不足為不利於被告事實之認定時，即應為有利於被告之認定，更不必有
    何有利之證據，最高法院五十三年臺上字第二七五０號、三十年上字第八一六號
    、四十年臺上字第八六號分別著有判例可資參照。又認定犯罪事實應依證據，為
    刑事訴訟法所明定，故被告否認犯罪事實所持之辯解，縱屬不能成立，仍非有積
    極證據足以證明其犯罪行為，不能遽為有罪之認定，此最高法院三十年上字第一
    八三一號亦著有判例。
三、本件公訴人認被告涉犯刑法第三百二十一條第一項第二款之加重竊盜罪嫌，無非
    係以，雖被告否認有何竊盜行為，且辯稱：案發當日上午八時許騎上開機車出門
    ，將機車停放在臺中縣烏日鄉學田村老人活動中心，當天上午九時二十分許至其
    二哥丙○○家喝酒後，就回隔壁住處睡覺云云，惟前開犯罪事實，業據告訴人甲
    ○○指訴綦詳，復有現場照片四幀、贓物認領保管收據一紙、警員偵查報告及臺
    中市警察局第四分局受理各類案件紀錄表附卷可稽。另訊之證人丙○○亦證稱：
    我每天早上都六、七點就出門作建築土木工作，九十年七月十日上午我出門到大
    坑軍功寮我朋友所承包搭鐵架屋的房子做水泥部分工作，並不在家，該車號ＴＱ
    Ｈ－六一０號輕型機車，是乙○○在使用，是我三弟出錢讓他去買等語，足認被
    告所辯不實，難以採信，為其論據。惟訊據被告則堅決否認有何加重竊盜之犯行
    ，辯稱：不是伊所偷，如果是伊要去偷，伊也不會騎自已的機車去偷，伊的機車
    是被偷走的，但伊並沒有去報案，案發當時在伊二哥家裡喝酒，伊二哥並不在家
    等語。
四、本院查：訊據證人即現場發現者甲○○於本院審理時到庭結證稱：「我只有看到
    人影而已，我就去找人來幫忙，回來時，只看到一個人影，晃一下就不見了，案
    發地點草叢很高，無法看清楚。當時作筆錄時，警察叫我說一個數目字而已。我
    才說是一百七十公分，其實我根本沒有看清楚等語（問：當天有否看清楚小偷的
    臉？）」（詳見本院九十年十一月七日審判筆錄）。衡以常情本件若係由被告乙
    ○○騎駛其所有之車號ＴＱＨ－六一０號輕型機車前往行竊，何以被告於發覺甲
    ○○騎駛機車前來，復離去找人幫忙之時，不趁機騎機車逃逸，以防為警查獲，
    反將該機車棄置於現場，而自曝其犯行，此顯與常情有違，是以本件竊盜犯行，
    是否確為被告所為，仍非無疑。且證人甲○○先後於警、偵訊中及本院審理時均
    無法明確指證是否確為被告所行竊，從而縱有如檢察官所條述之上揭諸種推論，
    被告所舉之反證亦均不成立（即無法證明其機車的確係遭他人所偷及案發當日上
    午有無在其二哥家中喝酒），然依上揭最高法院三十年上字第一八三一號判例意
    旨，乃不能持此為認定被告犯罪之論據。此外，復查無其他積極證據足資證明被
    告有何加重竊盜之犯行，不能證明被告犯罪，揆諸首揭說明，自應諭知被告為無
    罪之判決，以免冤抑。
據上論斷，應依刑事訴訟法第三百零一條第一項，判決如主文。
本案經檢察官陳棟杰到庭執行職務。
中      華      民      國      九十      年      十一    月    二十一  日
                                  臺灣臺中地方法院刑事第四庭
                                      法  官  許  旭  聖
右正本證明與原本無異。
如不服本判決，應於判決送達後十日內向本院提出上訴狀（應附繕本），上訴於
臺灣高等法院臺中分院。
                                      書記官
中      華      民      國      九十      年      十一    月    二十一  日


司法院資訊處製作；財團法人民間司法改革基金會備份。
